【裁判字號】    92,交聲,1080
【裁判日期】    921120
【裁判案由】    違反道路交通管理處罰條例聲明異議
【裁判全文】
臺灣臺北地方法院交通事件裁定                  九十二年度交聲字第一○八○號
    異  議  人
    即受處分人  甲○○
右列受處分人因違反道路交通管理處罰條例案件，對於台北市交通事件裁決所九十二
年七月三十一日所為之處分（原處分：北市裁三字第裁二二—ＡＸＸ○二七六六一號
），聲明異議，本院裁定如左：
    主  文
原處分撤銷。
甲○○不罰。
    理  由
一、按汽車行駛至交岔路口，轉彎車應讓直行車先行。但直行車尚未進入交岔路口，
    而轉彎車已達中心處開始轉彎，直行車應讓轉彎車先行，道路交通安全規則第一
    百零二條第一項第六款定有明文。又按汽車駕駛人轉彎時，轉彎車不讓直行車先
    行，處新台幣（下同）六百元以上一千八百元以下罰鍰；汽車駕駛人，駕駛汽車
    違反道路交通安全規則，因而肇事致人受傷者，吊扣其駕駛執照三個月至六個月
    ，道路交通管理處罰條例第四十八條第六款、第六十一條第三項亦規定甚明。
二、本件原處分機關認異議人即受處分人甲○○於民國九十二年五月九日上午八時三
    十分許，駕駛車號三Ｃ—五○八○號自小客車，沿台北市○○區○○路內側車道
    南往北行駛，至該路二十八號ＡＵＤＩ汽車維修廠前，欲左轉駛入該維修廠時，
    未禮讓由丙○○騎乘、沿瑞光路外側車道北往南直行之車號ＤＶＹ—三七二號輕
    型機車先行，致兩車發生碰撞，丙○○因而人車倒地受有傷害。原舉發機關認受
    處分人有違反道路交通管理處罰條例第四十八條第六款、第六十一條第三項之行
    為掣單舉發，受處分人於應到案日期前提出申訴，經原處分機關請原舉發單位調
    查結果，仍認受處分人有上揭違規行為，原處分機關乃依道路交通管理處罰條例
    第四十八條第六款、第六十一條第三項規定，裁處受處分人罰鍰九百元，並吊扣
    駕駛執照三個月。
三、訊據受處分人固坦認於前開時、地駕車與丙○○騎乘之機車發生車禍，致丙○○
    受傷等事實，惟否認有何違規情節，辯稱：當日伊行車至肇事地點於雙黃線缺口
    處打方向燈待轉，對向外側車道之機器三輪車見狀乃後退讓伊先行，伊隨即起步
    左轉，於過交岔路口中心線後，突有丙○○騎乘之機車自三輪車右側衝出，撞擊
    伊車而肇事等語。經查：
  (一)證人即當日駕駛機器三輪車與受處分人之汽車對向行駛之乙○○，於本院審理時
    到庭證稱：「當天我是騎著三輪車，沿著瑞光路要往民權東路的方向行駛，我是
    騎在外側車道，當時正在塞車，我的車子大概停在瑞光路某汽車修理廠前面，前
    面在汽車修理廠的出入口有淨空，讓車子可以出入，這時有一台轎車從我的對向
    車道開過來要左轉進修車廠，我看到他要左轉，我將車子停下來讓他轉彎，該車
    在轉彎途中慢慢地從我的前面經過，開過去以後，我就聽到撞擊的聲音，我轉過
    頭去看，發現這台轉彎車和另一台機車發生車禍：：：」、「（問：和左轉的汽
    車發生擦撞的機車，行向如何？）和我同向同車道，在我的右側」、「我在行近
    修理廠出入口時，就看見那台轉彎車已經停在路中間作勢要左轉了，而且前方又
    塞車，所以我就將車子停下來，讓轉彎車先轉彎。」、「當時和我同向的車輛都
    和我一樣，停下來讓轉彎車先走」等語（本院九十二年十月九日訊問筆錄參照）
    ，核與受處分人所述事發經過相符，足證受處分人在肇事路口駕車左轉前，確實
    曾在路中待轉，並獲對向直行車禮讓後起步左轉，在左轉駛至瑞光路北往南外側
    車道時方與丙○○騎乘之機車發生事故。
  (二)另觀諸卷附之道路交通事故現場圖，本件事發後受處分人之汽車車身與瑞光路北
    往南車道約呈垂直狀態，停放在瑞光路北往南外側車道與瑞光路二十八號ＡＵＤ
    Ｉ汽車修車廠入口之交會處，左前車頭甚且已超過道路邊緣進入修車廠入口前通
    道，丙○○亦於本院審理時證稱當日兩車撞擊地點位於ＡＵＤＩ汽車維修廠門口
    （本院九十二年九月二十三日訊問筆錄參照），斯時丙○○之機車甫進入前開路
    口。以碰撞發生時兩車在路口內行進之距離，足資推斷當日受處分人之汽車於達
    肇事交岔路口中心處起步左轉時，丙○○所騎乘之機車尚未進入該路口，受處分
    人之車較諸丙○○之機車，應享有優先通行之路權。此外，再參以證人乙○○證
    述事發前沿瑞光路北往南行駛之車輛均停止前行，禮讓受處分人之汽車左轉一節
    ，可知本件事發前受處分人之車已達路口中心處開始左轉，丙○○騎乘機車行近
    肇事路口，疏未禮讓由受處分人所駕駛之左轉行進中車輛優先通行而肇事，本件
    事故係因丙○○之過失所致，堪予認定。受處分人以上揭情詞置辯，洵屬有據，
    應可採信。
四、綜上所述，本件事故發生時，受處分人之車較諸丙○○之機車，有優先通行之路
    權。原處分機關率爾認定受處分人有轉彎車未讓直行車先行之違規情節，並因而
    致丙○○受傷，即非允當。從而，原處分機關依據道路交通管理處罰條例第四十
    八條第一項第六款、第六十一條第三項之規定，裁處受處分人罰鍰九百元、吊扣
    駕駛執照三個月，於法尚有未洽。本件受處分人之異議為有理由，自應由本院將
    原處分撤銷，另為不罰之諭知，以資適法。
據上論斷，依道路交通案件處理辦法第二十條，裁定如主文。
中      華      民      國      九十二      年      十一    月    廿    日
                                      臺灣臺北地方法院交通法庭
                                          法  官  陳婷玉
右正本證明與原本無異
如不服本裁定應於送達後五日內向本院提出抗告狀
                                          書記官  陳弘文
中      華      民      國      九十二      年      十一    月    廿    日


司法院資訊處製作；財團法人民間司法改革基金會備份。
